臺灣板橋地方法院刑事判決　　　　　　 100年度訴字第1056號
公　訴　人　臺灣板橋地方法院檢察署檢察官
被　　　告　陳永祥
上列被告因違反毒品危害防制條例案件，經檢察官提起公訴（10
0 年度毒偵字第2125號），被告於本院準備程序進行中，就被訴
犯罪事實為有罪之陳述，本院告知簡式審判程序之旨，並聽取其
與公訴人之意見後，經合議庭裁定由受命法官獨任進行簡式審判
程序審理後，判決如下：
    主  文
陳永祥施用第一級毒品，累犯，處有期徒刑伍月，如易科罰金，
以新臺幣壹仟元折算壹日。扣案之第一級毒品海洛因壹小包 (驗
餘淨重零點壹零柒零公克) ，沒收銷燬之，扣案包裝該海洛因之
塑膠袋壹只、注射針筒貳支，均沒收。
    事  實
一、陳永祥前因施用毒品案件，經依本院裁定送觀察、勒戒後，
    認有繼續施用毒品之傾向，再經本院裁定送強制戒治，嗣於
    民國94年4 月18日因認已無繼續強制戒治之必要而停止戒治
    出所，並經臺灣士林地方法院檢察署檢察官以94年度戒毒偵
    字第45號為不起訴處分確定；復因施用毒品及違反槍砲彈藥
    刀械管制絛例，分別經法院判處有期徒刑9 月、1 年2 月確
    定，並經法院減刑各為4 月15日、7 月，且定應執行有期徒
    刑11月確定，迨於96年7 月16日因徒刑易科罰金執行完畢出
    監（起訴書誤載為「96年8 月11日縮刑期滿執行完畢」，茲
    予更正)。 詎其仍不知悛悔，竟於前開強制戒治執行完畢出
    所後5 年內已再犯施用毒品被依法處罰後，仍基於施用第一
    級毒品海洛因（下簡稱海洛因）之犯意，於100 年3 月8 日
    晚上10時許，在其位於新北市蘆洲區○○○路○ 段42巷3 號
    6 樓之1 住處，以將海洛因稀釋後放置在注射針筒內注射靜
    脈之方式，施用海洛因1 次；嗣於翌日即同年月9 日下午 3
    時許，在新北市蘆洲區○○○路186 號，因其行跡可疑而遭
    警盤查，於偵查犯罪之機關或公務員尚未知悉其前開犯行前
    ，主動向員警坦認並交出其所有並預備供己施用之海洛因 1
    包（驗後餘重0.1070公克）及注射針筒2 支予員警查扣，且
    經警採集其尿液送驗，結果呈海洛因代謝物之嗎啡陽性反應
    ，始查悉上情。
二、案經臺北市政府警察局中正第一分局移送臺灣板橋地方法院
    檢察署檢察官偵查起訴。
    理  由
壹、程序方面：本件被告陳永祥所犯係死刑、無期徒刑、最輕本
    刑3 年以上有期徒刑以外之罪，其於準備程序就前揭被訴事
    實為有罪之陳述，經法官告知簡式審判程序之旨，並聽取其
    與公訴人之意見後，本院認無不得或不宜改依簡式審判程序
    進行之處，爰依刑事訴訟法第273 條之1 第1 項、第284 條
    之1 之規定，由本院合議庭裁定本件由受命法官獨任進行簡
    式審判程序，合先敘明。
貳、實體方面：
一、上開事實，業據被告陳永祥迭於警詢、偵訊及本院訊問時自
    白不諱，且被告於前開時間採集之尿液經送驗，結果呈嗎啡
    之陽性反應乙節，此有台灣尖端先進生技醫藥股份有限公司
    出具報告日期2011 /03/23 之濫用藥物檢驗報告及臺北市政
    府警察局偵辦毒品案件尿液檢體委驗單各乙份（詳見偵查卷
    第63及64頁）在卷可稽；且扣案之白粉1 袋經送鑑驗結果認
    ：實稱毛重0.3100公克（含1 袋），淨重0.1100公克，取樣
    0.0030公克，餘重0.1070公克，檢出海洛因成分乙節，此有
    交通部民用航空局航空醫務中心100 年3 月23日航醫鑑字第
    1001536 號毒品鑑定書乙份（詳見偵查卷第61頁）附卷可證
    ，並有扣案之注射針筒2 支可證。又按海洛因經注射或吸入
    人體後，約80% 於24小時內自尿中排出，且尿液中能否驗出
    嗎啡陽性反應與其投與量、投與途徑、採尿時間、個人體質
    及檢測方法之靈敏度有關，國外曾有文獻報導注射6 毫克之
    海洛因鹽酸鹽，其代謝物嗎啡之平均可檢出時限約為26小時
    等情，業經行政院衛生署藥物食品檢驗局於81年9 月8 日以
    藥檢壹字第8114885 號函示明確，則被告上開時間所採集之
    尿液送驗結果既有海洛因代謝物之嗎啡陽性反應，顯見被告
    在經警採尿時往前回溯26小時內之某時（惟應扣除為警查獲
    後至採尿時止人身自由受拘束期間），確有施用第一級毒品
    海洛因之犯行至明。故被告之自白核與事實相符，應堪予採
    信。是本案事證已臻明確，被告犯行洵堪認定，應予依法論
    科。
二、論罪科刑部分：
(一)、按施用毒品經觀察、勒戒或強制戒治執行完畢釋放後，5 年
    後再施用毒品，應適用毒品危害防制條例第20條第1 、2 項
    之規定，同條例第20條第3 項定有明文。又按於92年7 月 9
    日新修正之毒品危害防制條例刪除二犯及三犯之規定，一改
    修法前繁雜之處遇程序，僅將施用毒品者簡化區分為初犯、
    再犯，並認施用毒品者係屬病患性犯人，以觀察、勒戒戒除
    其身癮，並以強制戒治去除其心癮。經觀察、勒戒或強制戒
    治執行完畢釋放後，若係5 年後再犯該條例第10條施用毒品
    罪者，與同條例第20條第1 項、第2 項關於「初犯」之處理
    方式相同，檢察官應先聲請法院裁定令被告入勒戒處所觀察
    、勒戒，並視有無繼續施用毒品傾向，決定應予釋放、為不
    起訴之處分，或應聲請法院裁定令入勒戒處所強制戒治；若
    係5 年內「再犯」同條例第10條施用毒品罪者，依同條例第
    23條第2 項規定，檢察官則應依法追訴。觀諸該條例第20條
    第3 項之修正理由：「觀察、勒戒或強制戒治5 年後再犯者
    ，顯見前所實施之觀察、勒戒或強制戒治已足以遮斷其施用
    毒品之癮，為期自新及協助其戒除毒癮，對此5 年後再犯者
    ，爰明定仍適用初犯之規定，先經觀察、勒戒、強制戒治之
    程序。」及同條例第23條第2 項之修正理由：「為配合簡化
    施用毒品犯之刑事處遇程序，並鑑於經觀察、勒戒或強制戒
    治執行完畢釋放後5 年內再犯者，其再犯率甚高，原據以實
    施之觀察、勒戒及強制戒治既已無法收其實效，自應施以刑
    事處遇。」顯然如施用毒品者係前經觀察、勒戒或強制戒治
    等治療程序執行完畢5 年後，始再施用毒品之「初犯」，因
    前所執行之觀察、勒戒或強制戒治已足收戒除毒癮之效，自
    應重新執行觀察、勒戒或強制戒治等治療程序，並於治療程
    序執行完畢後，由檢察官為不起訴處分，毋庸對之追訴處罰
    ；反之，在「再犯」之情形，因其先前所為治療程序顯未能
    收戒斷毒癮之效，且考量施用毒品者之再犯率偏高，乃簡化
    其刑事處遇程序，而逕予追訴處罰，不再施以治療程序。參
    酌上開立法理由，修正毒品危害防制條例就施用毒品者，祇
    於「初犯及5 年後再犯」二種情形，有其追訴條件之限制，
    即須於初犯經觀察、勒戒或強制戒治釋放後，5 年內均無施
    用毒品之行為，始能認其前所實施之觀察、勒戒或強制戒治
    已足遮斷毒癮，而得於5 年後再犯時，再予適用初犯之規定
    ，重行觀察、勒戒等程序。倘5 年內已經再犯，被依法追訴
    處罰，縱其第三次（或第三次以上）施用毒品之時間在初犯
    釋放5 年以後，即與「5 年後再犯」之情形有別，且因已於
    「5 年內再犯」，顯見其再犯率甚高，原實施觀察、勒戒或
    強制戒治，已無法收其實效，而無5 年戒斷期之存在，自無
    再經觀察、勒戒或強制戒治之必要，應由檢察官逕行起訴，
    始符新法修正之本旨，最高法院95年度臺上字第1071號、95
    年度臺非字第59號判決意旨可資參照。經查，被告有事實欄
    一所示之施用毒品案件經送觀察、勒戒及強制戒治，並經科
    刑處罰在案，此有臺灣高等法院被告前案紀錄表及上開不起
    訴處分書各乙份在卷可稽，是被告於強制戒治執行完畢釋放
    後5 年以內已再犯被依法追訴處罰如上所述，則揆諸前揭判
    決意旨，本件檢察官起訴被告施用第一級毒品，符合上開規
    定，合先敘明。
(二)、又按海洛因依毒品危害防制條例第2 條第2 項第1 款之規定
    ，係屬第一級毒品，故核被告所為，係犯毒品危害防制條例
    第10條第1 項之施用第一級毒品罪。又被告持有海洛因係供
    己施用，則其持有之低度行為，為施用毒品之高度行為所吸
    收，不另論罪。再查，被告前因施用毒品及違反槍砲彈藥刀
    械管制絛例，分別經法院判處有期徒刑9 月、1 年2 月確定
    ，並經法院減刑各為4 月15日、7 月，且定應執行有期徒刑
    11月確定，迨於96年7 月16日因徒刑易科罰金執行完畢在案
    ，此有上開前案紀錄表可證，是其於受有期徙刑執行完畢後
    5 年內故意再犯有期徒刑以上之本罪，為累犯，應依刑法第
    47條第1 項之規定，加重其刑。第查，被告於100 年3 月 9
    日下午3 時許為警盤查時，係因警方見被告行跡可疑，但尚
    未知悉被告有施用海洛因之犯行，被告係在有偵查犯罪職權
    之公務員或機關知悉其施用海洛因犯行前，即主動將其藏置
    於褲子口袋內之前開注射針筒2 支及右腳襪予內之上開海洛
    因1 包交付警方並坦承土揭施用海洛因1 次之犯行，此觀被
    告之警詢筆錄自明（偵查卷第6 頁反面），並有被告於 100
    年3 月9 日15時出具之自願受搜索同意書及偵查報告各1 份
    在卷可憑（偵查卷第8 、9 頁），職此可知，警員於盤查被
    告當時，僅係因警員單純主觀上之懷疑，並無確切之根據可
    佐證被告之犯嫌，而被告係於其施用海洛因之犯行未經發覺
    前，主動向警員坦承施用海洛因之犯行並接受裁判，符合自
    首之要件，爰依刑法第62條前段規定減輕其刑，並依法先加
    後減之。
(三)、爰審酌被告前有2 次施用毒品之犯行，仍不知悔悟，故態復
    萌，再次施用毒品，無視於毒品對於自身健康之戕害及國家
    對於杜絕毒品犯罪之禁令，惟審酌被告犯後坦承犯行，態度
    尚佳，並於案發後至臺北市立聯合陽明院區接受美沙冬門診
    治療乙節，業據被告供述明確，並有該醫院生化檢驗報告 2
    紙附卷可證，足認其有戒除毒癮之決心，及施用毒品者均具
    有相當程度之生理成癮性及心理依賴性，戒除不易，且犯罪
    心態與一般刑事犯罪文本質不同，非難性較低等一切情狀，
    量處如主文所示之刑，併予諭知易科罰金之折算標準，以資
    懲儆。
(四)、至扣案之海洛因1 小包（驗餘淨重0.1070公克），業經鑑驗
    屬實，已如前述，屬違禁物，不問是否屬於犯人與否，均應
    依毒品危害防制條例第18絛第1 項前段規定，併予宣告沒收
    銷燬之。另扣案包裝該海洛因之塑膠袋1 只及注射針筒2 支
    ，均係被告所有並預備供其施用毒品之用乙節，業據被告供
    述明確（詳見本院卷第32頁），爰依刑法第38絛第1 項第 2
    款之規定，均併予宣告沒收。
據上論斷，應依刑事訴訟法第273 條之1 第1 項、第299 條第 1
項前段，毒品危害防制條例第10條第1 項、第18條第1 項前段，
刑法第11條前段、第47條第1 項、第62條前段、第41條第1 項前
段、第38條第1 項第2 款，判決如主文。
本案經檢察官莊惠真到庭執行職務。
中    華    民    國   100    年    6     月    3     日
                  刑事第十三庭法  官  饒金鳳
以上正本證明與原本無異。
如不服本判決，應於判決送達後10日內，向本院提出上訴書狀，
且上訴書狀應敘述具體理由，而上訴書狀未敘述上訴理由者，應
於上訴期間（即自收受判決書之翌日起算10日）屆滿後20日內補
提理由書。
                              書記官  許雅琪
中    華    民    國   100    年    6     月    7     日
附錄本案論罪科刑之法律條文：
毒品危害防制條例第10條：
施用第一級毒品者，處6 月以上5 年以下有期徒刑。
施用第二級毒品者，處3 年以下有期徒刑。